【裁判字號】    98,毒抗,11
【裁判日期】    980109
【裁判案由】    毒品危害防制條例
【裁判全文】
臺灣高等法院刑事裁定                  98年度毒抗字第11號
抗  告  人
即  被  告  甲○○
上列抗告人因違反毒品危害防制條例案件，不服臺灣桃園地方法
院97年度毒聲字第1419號，中華民國97年11月24日裁定（聲請案
號：臺灣桃園地方法院檢察署97年度毒偵字第3091號），提起抗
告，本院裁定如下：
    主  文
抗告駁回。
    理  由
一、按施用毒品者，於裁定送觀察、勒戒後，有繼續施用毒品之
    傾向者，由法院裁定令入戒治處所施以強制戒治，其期間為
    6 個月以上，至無繼續強制戒治之必要為止，但最長不得逾
    1年，毒品危害防制條例第20條第2項定有明文。
二、原裁定意旨略以：被告因施用第一、二級毒品，經臺灣桃園
    地方法院以97年度毒聲字第915 號裁定將其送觀察、勒戒後
    ，認有繼續施用毒品之傾向，有臺灣桃園看守所97年11月11
    日桃所衛字第0971305131-4號函及所附件「有無繼續施用毒
    品傾向證明書」在卷可稽，聲請人聲請裁定令被告入戒治處
    所施以強制戒治，經核於法並無不符，應予准許，依毒品危
    害防制條例第20條第2 項裁定令被告入戒治處所施以強制戒
    治，其期間6 個月以上，至無繼續強制戒治之必要為止，但
    最長不得逾1 年等語。
三、抗告意旨略以：被告在臺灣桃園看守所勒戒期間深深懺悔、
    、自責，無時無刻在警惕自己，深知自己已無再施用毒品之
    想法及傾向，擔憂家中年邁雙親，又得知92歲高齡父親患有
    心肌甦塞之重病，懇請鈞長為強制戒治乙事從輕發落，讓被
    告在有生之年能孝順奉養雙親云云。
四、經查：
  (一)按有無繼續施用毒品傾向之評估標準，並非完全以受勒戒人
    勒戒後之結果為準，勒戒前之各種情況，仍應作為評估之依
    據。而依勒戒處所評分說明手冊規定，係以人格特質、臨床
    徵候及環境相關因素3項合併計算分數：(1)、分數100分至71
    分，判定為有繼續施用毒品傾向。(2)、50分至 0分判定為無
    繼續施用毒品傾向。(3)、70分至51分間判定有繼續施用毒品
    傾向之原則為有下列各項之一者：1.缺乏病識感或戒治動機
    者。2.第一級毒品使用者。3.有煙毒前科者。4.有礙家庭、
    社會和諧與安寧者。若無以上各項之一，惟判定者認為個案
    「有繼續施用毒品傾向」者，應在「有無繼續施用毒品傾向
    證明書」詳細說明欄內載明，並於綜合判斷項下勾選「有繼
    續施用毒品傾向」。(4)、分數為50分以下，原本應列為「無
    繼續施用毒品傾向」，但綜合評分者根據臨床實務，有具體
    事證，認為個案「有繼續施用毒品傾向」者，以綜合評分者
    所評估為準，惟須在「有無繼續施用毒品傾向證明書」詳細
    說明欄載明具體事證。而其中之人格特質係依有無毒品犯罪
    相關司法紀錄、其他犯罪相關紀錄（竊盜、違反槍砲彈藥刀
    械管制條例、賭博、妨害自由、恐嚇、擄人勒贖、傷害、殺
    人、公共危險、搶奪、強盜、海盜、盜匪罪）、短期內再犯
    加重計分、行為觀察等項；臨床徵候係依戒斷症狀、有無多
    種藥物使用、有無注射使用、使用期間、情緒及態度等項；
    環境相關因素係依社會功能是否良好、支持系統等項，作為
    判斷分數之依據。判定者判定人格特質、臨床徵候及環境相
    關因素合計 3項分數，固係供為判定者判定「有無繼續施用
    毒品傾向」之審酌標準，但非唯一標準。綜合評分者，應根
    據臨床實務，有具體事證，認為個案「有繼續施用毒品傾向
    」者，以綜合評分者所評估為準。此有「有無繼續施用毒品
    傾向」評估標準、評分說明手冊可按，足見該評估標準已具
    相當之客觀標準，合先敘明。
  (二)本件抗告人經臺灣桃園看守所附設之勒戒處所評分結果，人
    格特質得44分、臨床徵候得45分，合計89分，綜合判斷為「
    有繼續施用毒品傾向」，有臺灣桃園看守所附設勒戒處所所
    附之「有無繼續施用毒品傾向證明書」及「有無繼續施用毒
    品傾向評估標準紀錄表」在卷（見臺灣桃園地方法院檢察署
    97年度毒偵字第3091號卷第55、56頁）可稽，則該勒戒處所
    綜合評分者依個案之臨床實務及具體事證，判定抗告人為「
    有繼續施用毒品傾向」，依上開說明，尚無不合。抗告人抗
    告意旨泛言其深知自己已無再施用毒品之想法及傾向云云，
    實屬無據。
  (三)抗告意旨另以抗告人擔憂家中年邁雙親，又得知92歲高齡父
    親患有心肌甦塞之重病，懇請為強制戒治乙事從輕發落，讓
    其在有生之年能孝順奉養雙親云云，然此等情節並非得據為
    免為強制戒治之法定事由，所請自難准許。從而原裁定抗告
    人令入戒治處所施以強制戒治6 個月以上，至無繼續強制戒
    治之必要為止，但最長不得逾1 年，並無不當，抗告人之抗
    告為無理由，應予駁回。
據上論斷，應依刑事訴訟法第412條，裁定如主文。
中    華    民    國    98    年    1     月    9     日
                  刑事第三庭  審判長法  官  葉騰瑞
                                    法  官  謝靜恒
                                    法  官  許文章
以上正本證明與原本無異。
不得再抗告。
                                    書記官  蔡慧娟
中    華    民    國    98    年    1     月    9     日


司法院資訊處製作；財團法人民間司法改革基金會備份。
